臺灣臺北地方法院刑事判決　　　　　　　　　　　　九十一年度訴字第一六二號
　　公　訴　人　臺灣臺北地方法院檢察署檢察官
　　被　　　告　甲○○
右列被告因行使偽造有價證券等案件，經檢察官提起公訴（九十一年度偵字第八七三
八號），本院判決如左：
    主  文
甲○○共同連續行使偽造信用卡，處有期徒刑陸月，如易科罰金，以佰元折算壹日
。
偽造之英商渣打銀行VISA信用卡（卡號：0000-0000-0000-0000號，實際發卡銀行係
法國Credit Lyonnais）及花旗銀行萬事達信用卡（卡號：0000-0000-0000-0000號，
實際發卡銀行係美國USAA Federal Savings Bank）各壹張；附表一編號一至三所示
時間及卡號之簽帳單一式三聯上偽造「賴啟發」署押共玖枚；行動電話000000
0000號SIM卡壹張，均沒收。
    事  實
一、甲○○明知自稱「嘉宏」之姓名年籍不詳成年男子，所交付之英商渣打銀行VISA
    信用卡（卡號：0000-0000-0000-0000號，實際發卡銀行係法國Credit Lyonnais
    ）及花旗銀行萬事達信用卡（卡號：0000-0000-0000-0000號，實際發卡銀行係
    美國USAA Federal Savings Bank）係屬偽造，竟共同基於意圖為自己不法所有
    之概括犯意，自民國（下同）九十年十一月十三日起，連續在附表一編號一至三
    之特約商店內，消費如附表一所示商品，並持上開偽造信用卡（卡號如附表一所
    示）簽帳消費共計新臺幣（下同）十七萬四千四百十八元（實際取得財物計十一
    萬零四百十八元），且在消費簽帳單（一式三聯）私文書上偽造「賴啟發」之署
    押，以確認消費金額，制成以「賴啟發」名義出具之簽帳單後交予該店銷售人員
    而予以行使，使銷售人員陷於錯誤而交付附表一編號一及二消費商品，甲○○再
    以「嘉宏」所交付之0000000000號行動電話聯絡「嘉宏」前來，將偽造之信用卡
    及詐得之商品交予「嘉宏」，「嘉宏」則給付甲○○所詐得商品價格十分之一之
    金額作為報酬，足以生損害於「賴啟發」、英商渣打銀行及花旗銀行。嗣甲○○
    持上開偽造英商渣打銀行信用卡在附表一編號三之特約商店，向丁○○簽帳消費
    購買手提式電腦二台尚未交付電腦時，為丁○○查覺其所使用之信用卡係屬偽造
    而報警當場逮捕。
二、案經被害人源源電腦資訊有限公司負責人丁○○訴由臺北市政府警察局中正第一
    分局報請臺灣臺北地方法院檢察署檢察官偵查起訴。
    理  由
一、訊據被告甲○○對於右揭事實坦承不諱，核與證人丁○○、戊○○於警訊證述相
    互符合，復有財團法人聯合信用卡處理中心回函、說明函、簡便行文表、VISA國
    際組織臺灣分公司函及萬事達卡國際組織函各一份、偽造「賴啟發」簽名刷卡消
    費簽帳單影本三份附卷可稽，及0000000000號行動電話SIM卡一張在卷足資佐證
    。事證明確，被告犯行，洵堪認定。
二、按信用卡交易之過程，需持卡人向特約商店提示信用卡，由持卡人在簽帳單上簽
    名，確認交易之標的及金額，再由特約商店核對該信用卡之有效性及持卡人之身
    分同一性無訛後，特約商店即將該簽帳單送交聯合信用卡處理中心請款轉知發卡
    機構撥款，故簽帳單具有持卡人與特約商店之交易契約性質，並具有持卡人經由
    聯合信用卡處理中心請求發卡機構撥款之請求書或指示文件之性質，非僅具有處
    理內部事務之傳票性質，且在信用卡簽帳單上偽簽姓名，單從形式上觀察，即足
    以知悉持卡人已收受特約商店所交付之交易標的物，有收據之性質，故行為人冒
    用他人名義於信用卡簽帳單上簽名，應屬偽造私文書之行為。
三、核被告甲○○所為，係犯刑法第二百零一條之一第二項之行使偽造信用卡罪、同
    法第二百十六條、第二百十條之行使偽造私文書罪、第三百三十九條第一項詐欺
    罪。被告收受偽造之信用卡後，復持以行使，其收受偽造信用卡之低度行為，應
    為行使偽造信用卡之高度行為所吸收，不另論罪。被告於附表一所示時、地，在
    簽帳單上偽造「賴啟發」之署押，係偽造簽帳單私文書之部分行為，應為偽造私
    文書之行為所吸收，而偽造私文書行為為行使偽造私文書之高度行為所吸收，不
    另論罪。被告行使偽造信用卡、行使偽造私文書、詐欺之行為，均與綽號「嘉宏
    」有犯意聯絡與行為分擔，均為共同正犯。被告行使偽造信用卡、行使偽造私文
    書、詐欺所為數行為，時間緊接，所犯罪名相同，顯係出於概括之犯意為之，均
    為連續犯（附表一編號三詐欺未遂犯行與附表一編號一、二詐欺既遂犯行成立連
    續犯），各依刑法第五十六條之規定以一罪論，並加重其刑。被告所犯行使偽造
    信用卡、行使偽造私文書、詐欺之罪，有方法、結果之牽連關係，應依刑法牽連
    犯之例，從一重之行使偽造信用卡罪處斷。本院審酌被告因工作無著，且家庭有
    貸款壓力、犯罪手段、其行為對社會及被害人所生危害程度、所得利益、犯罪後
    態度等一切情狀，量處如主文所示之刑，並諭知易科罰金之折算標準。附表一編
    號一至三所示時間及卡號之簽帳單一式三聯上偽造「賴啟發」署押，雖未扣案，
    惟無法證明已滅失，應依刑法第二百十九條宣告沒收。如事實欄之偽造信用卡二
    張，雖未扣案，無法證明已經滅失，應依刑法第二百零五條諭知沒收。扣案
    0000000000號SIM卡係供被告犯罪所用之物，且屬共同被告「嘉宏」
    所有，應依刑法第三十八條第一項第二款沒收。
四、公訴意旨另認被告於附表二編號一至二所示商店、時間，持偽造信用卡消費，因
    認被告亦涉犯行使偽造信用卡、行使偽造私文書及詐欺等罪嫌云云。按犯罪事實
    ，應依證據認定之，無證據不得推定其犯罪事實，刑事訴訟法第一百五十四條定
    有明文；又認定不利於被告之事實，須依積極證據，苟積極證據不足為不利於被
    告事實認定時，即應為有利於被告之認定更不必有何有利之證據（最高法院三十
    年上字第八一六號判例）；而所謂「積極證據足以為不利被告事實之認定」係指
    據為訴訟上證明之全盤證據資料，在客觀上以達於通常一般之人均不致於有所懷
    疑，而得確信被告確曾犯罪之程度，若未達到此一程度，而有合理懷疑之存在時
    ，即無從為有罪之認定（最高法院七十六年台上字第四九八六號判例）。訊據被
    告堅決右揭犯行，辯稱：是我做的，我一定承認，編號一若我用三張信用卡，我
    會有印象，每次嘉宏給我只有一張，不可能給三張，我國中畢業，我不會寫英文
    名字，編號二我沒有印象，嘉宏應該是有拿這二張信用卡給別人使用等語。證人
    即民企電腦有限公司銷售人員丙○○證稱：時間太久了，但應該是被告．．．對
    方是簽英文名字．．．我印象中是被告，但經過他的說法，我又覺得好像不是他
    ，我沒有辦法確定等語。證人即科士德電腦有限公司銷售人員乙○○證稱：當天
    信用卡沒有刷過，所以沒有給客人寫簽帳單，電腦也沒有給客人，在場被告我沒
    有看過等語。經查：附表二編號一部分：證人丙○○無法確定是被告前往消費，
    據其陳述該客人係以英文簽名於簽帳單上，而被告僅有國中畢業程度，且被告上
    開承認犯罪部分均係以中文「賴啟發」簽名，顯不相符，再者：被告亦供稱偽造
    信用卡應尚有其他人使用，則此部分是否被告所為已有可疑。附表二編號二部分
    ：證人乙○○既未見過被告，如係被告前往消費證人應有印象，尤其對於交易當
    時無法完成之特殊情形更應有印象，足證此二部分並非被告所為，揆諸上開說明
    ，自無從為被告不利之認定，惟公訴意旨認此部分與前開有連續犯之裁判上一罪
    關係，爰不另為無罪諭知，併此敘明。
五、據上論斷，應依刑事訴訟法第二百九十九條第一項前段、刑法第二十八條、第二
    百零一條之一第二項、第二百十六條、第二百十條、第三百三十九條第一項、第
    五十五條、第五十六條、第二百零五條、第二百十九條、第三十八條第一項第二
    款，罰金罰鍰提高標準條例第一條前段、第二項，判決如主文。
本案經檢察官周治正到庭執行職務
中      華      民      國      九十一      年    十二    月      三    日
                             臺灣臺北地方法院刑事第九庭
                                             法  官  薛中興
右正本證明與原本無異。
如不服本判決應於送達後十日內向本院提起上訴狀。
                                             書記官  王黎輝
中      華      民      國      九十一      年    十二    月      三    日
附錄本案所犯法條全文：
刑法第二百零一條之一
意圖供行使之用，而偽造、變造信用卡、金融卡、儲值卡或其他相類作為簽帳、提款
、轉帳或支付工具之電磁紀錄物者，處一年以上七年以下有期徒刑，得併科三萬元以
下罰金。
行使前項偽造、變造之信用卡、金融卡、儲值卡或其他相類作為簽帳、提款、轉帳或
支付工具之電磁紀錄物，或意圖供行使之用，而收受或交付於人者，處五年以下有期
徒刑，得併科三萬元以下罰金。
刑法第二百十六條
(行使偽造變造或登載不實之文書罪)
行使第二百十條至第二百十五條之文書者，依偽造、變造文書或登載不實事項或使登
載不實事項之規定處斷。
刑法第二百十條
(偽造變造私文書罪)
偽造、變造私文書，足以生損害於公眾或他人者，處五年以下有期徒刑。
附表一：
┌──┬──────┬────┬────┬────┬────────┬──
│編號│ 特 約 商 店│交易時間│交易地點│消費金額│卡號、消費物品  │備註
├──┼──────┼────┼────┼────┼────────┼──
│ 一 │源源電腦資訊│90.11.13│台北市館│ 49000元│0000000000000000│交易
│    │有限公司    │18.44   │前路二號│        │手提式電腦乙台  │成功
├──┼──────┼────┼────┼────┼────────┼──
│ 二 │應元企業有限│90.11.15│同右    │ 61418元│0000000000000000│交易
│    │公司        │17.48   │        │        │電腦週邊設備    │成功
├──┼──────┼────┼────┼────┼────────┼──
│ 三 │源源電腦資訊│90.11.15│同右    │ 64000元│0000000000000000│交易
│    │有限公司    │19.49   │        │        │手提電腦二台    │失敗
└──┴──────┴────┴────┴────┴────────┴──
附表二：
┌──┬──────┬────┬─────────┬────────┬──
│編號│ 特 約 商 店│交易日期│消費金額（新臺幣）│ 卡         號  │備註
├──┼──────┼────┼─────────┼────────┼──
│ 一 │民企電腦有限│90.11   │                無│            不詳│交易
│    │公司        │        │                  │                │失敗
├──┼──────┼────┼─────────┼────────┼──
│ 二 │科士德電腦有│90.11.13│           25050元│0000000000000000│交易
│    │限公司      │18.44   │      美金715.70元│                │成功
└──┴──────┴────┴─────────┴────────┴──
